臺灣新竹地方法院刑事判決
110年度金訴字第288號
公  訴  人  臺灣新竹地方法院檢察署檢察官
被      告  胡乃云


上列被告因違反洗錢防制法等案件，經檢察官提起公訴（110年
度偵字第3821號），被告就被訴事實為有罪之陳述，本院依簡式
審判程序審理，判決如下：
    主  文
胡乃云三人以上共同犯詐欺取財罪，處有期徒刑陸月。
    事  實
一、胡乃云於民國109年10月底某日，經由真實姓名年籍不詳、
    綽號「小黑」成年男性友人之介紹，加入「小黑」所屬以實
    施詐術為手段之詐騙集團，提供其申辦之華南商業銀行股份
    有限公司帳號000000000000號帳戶（下稱華南銀行帳戶）予
    該詐騙集團使用，並依「小黑」透過不詳通訊軟體下達之指
    示，持上開華南銀行帳戶之金融卡，提領他人遭該詐騙集團成
    年成員施用詐術致陷於錯誤，而匯入該帳戶之款項，再依「
    小黑」之指示將所提領款項交予指定之該集團成年成員，以繳
    回該詐騙集團，擔任俗稱「車手」之提領詐欺贓款工作。胡
    乃云即與上開詐騙集團成員共同意圖為自己不法之所有，基
    於三人以上共同詐欺取財及洗錢之犯意聯絡，由該詐騙集團
    真實姓名年籍不詳之成年成員，於109年10月19日透過手機
    交友軟體「Tinder」結識謝蓓欣後，以暱稱「子倫」之LINE
    帳號傳送訊息予謝蓓欣，佯稱：其為外匯操作員，若謝蓓欣
    投資外匯交易平台網站，其可以幫忙操作外匯獲利云云，致
    謝蓓欣信以為真而陷於錯誤，陸續將投資款項匯入「子倫」
    指定之金融帳戶，並於109年10月28日11時40分許，操作網
    路銀行轉帳新臺幣（下同）3萬422元；於109年10月29日15
    時56分許操作網路銀行轉帳2萬元；復於109年11月1日12時3
    分許、12時4分許、19時1分許，操作網路銀行轉帳各5萬元
    、3萬2,225元、3萬元至胡乃云申辦之華南銀行帳戶內。迨
    「小黑」確認謝蓓欣匯款後，隨即透過不詳通訊軟體通知胡
    乃云持上開華南銀行帳戶之金融卡，於109年10月28日12時12
    分許起至同日12時14分許止，在新北市○○區○○路00號華南商
    業銀行板橋分行，操作自動櫃員機提領現金各5,000元、3萬
    元、2萬700元（含其他不詳被害人匯入該帳戶之款項），並
    於領完贓款後，至新北市板橋區某車行，將提領之上開贓款交
    由「小黑」點收後繳回該詐騙集團，以此等製造金流斷點之方
    式，掩飾該詐欺所得之本質及去向，胡乃云因而獲得1,500
    元之提款報酬。嗣謝蓓欣發覺受騙後報警處理，始循線查悉
    上情。
二、案經謝蓓欣訴由臺北市政府警察局內湖分局報告臺灣新竹地
    方檢察署檢察官偵查起訴。
    理  由
一、本案被告胡乃云所犯係死刑、無期徒刑、最輕本刑為3 年以
    上有期徒刑以外之罪，且非高等法院管轄第一審案件，被告
    於本院準備程序進行中，就被訴事實為有罪之陳述，經本院
    認合於刑事訴訟法第273條之1第1 項之規定，裁定進行簡式
    審判程序，合先敘明。
二、上開犯罪事實，業經被告於本院準備程序及簡式審判程序中
    坦承不諱（見本院卷第61-67、69-73頁），核與證人即告訴
    人謝蓓欣之證述相符（見偵查卷第3-4頁），並有告訴人提
    供之LINE對話紀錄截圖1份、臺中市政府警察局第五分局四
    平派出所受理詐騙帳戶通報警示簡便格式表1張、被告申辦
    之上開華南銀行帳戶之開戶資料及交易明細1份、板信商業
    銀行作業服務部110年4月16日板信作服字第1107407664號函
    及所附監視影像光碟1片、台新國際商業銀行110年4月19日
    台新作文字第11009092號函及所附監視錄影光碟1片、中國
    信託商業銀行股份有限公司110年4月16日中信銀字第110224
    839094900號函及所附監視影像光碟1片、華南商業銀行華江
    分行110年5月10日華江存字第1100095號函及所附監視影像
    光碟1片、華南商業銀行股份有限公司板橋分行110年5月31
    日華板字第1100000101號函及所附監視影像光碟1片、自動
    櫃員機監視影像擷取照片8張等件在卷可稽（見偵查卷第5-6
    、11、8-10、29、30、31、32、37、40-43頁），足認被告
    上開任意性自白核與事實相符，可以採信。
三、論罪科刑：
（一）核被告所為，係犯刑法第339 條之4 第1 項第2 款之三人
      以上共同詐欺取財罪，及洗錢防制法第14條1 項之一般洗
      錢罪。被告以一行為而觸犯上開罪名，為想像競合犯，應
      依刑法第55條之規定，從一重之刑法第339條之4第1項第2
      款之三人以上共同詐欺取財罪。
（二）共同實施犯罪行為之人，在合同意思範圍以內，各自分擔
      犯罪行為之一部，相互利用他人之行為，以達其犯罪之目
      的者，即應對於全部所發生之結果，共同負責。又共同正
      犯之成立，祇須具有犯意之聯絡及行為之分擔，既不問犯
      罪動機起於何人，亦不必每一階段犯行，均須參與。是以
      ，本案詐騙集團分工細緻，被告雖未自始至終參與本案詐
      欺取財各階段犯行；惟其與詐騙集團其他成員既為詐騙告
      訴人而彼此分工，堪認係在合同意思範圍內，各自分擔犯
      罪行為之一部，並相互利用他人之行為，以達犯罪之目的
      ，參諸上開說明，被告與其他詐騙集團成員具犯意聯絡與
      行為分擔，為共同正犯。
（三）按刑法第59條規定犯罪之情狀可憫恕者，得酌量減輕其刑
      ，其所謂「犯罪之情狀」，與同法第57條規定科刑時應審
      酌之一切情狀，並非有截然不同之領域，於裁判上酌減其
      刑時，應就犯罪一切情狀（包括第57條所列舉之10款事項
      ），予以全盤考量，審酌其犯罪有無可憫恕之事由（即有
      無特殊之原因與環境，在客觀上足以引起一般同情，以及
      宣告法定低度刑，是否猶嫌過重等等），以為判斷。被告
      所犯刑法第339條之4第1項第2款之罪，所設之法定最低本
      刑為1年以上7年以下有期徒刑，然個人犯罪情節不必相同
      ，造成危害社會之程度自屬有異，法律科處此類犯罪，所
      設之法定最低本刑卻屬相同，且縱量處最低法定刑，仍無
      從依法易科罰金或易服社會勞動，不可謂不重。於此情形
      ，自非不可依客觀之犯行與主觀之惡性二者加以考量其情
      狀，是否有可憫恕之處，適用刑法第59條之規定酌量減輕
      其刑，期使個案裁判之量刑，能斟酌至當，符合比例原則
      。查被告雖係提供金融帳戶並擔任車手工作，然依卷證被
      告僅於109年10月28日當日提領，告訴人其後匯入之款項
      並非被告提走，而本案被害人僅1 人，被告已與告訴人達
      成和解並按期賠償中，被告坦承犯行，可見其仍願意為自
      己之錯舉負擔刑責，本院認依被告犯罪情節與其所犯法定
      刑相較，實有情輕法重之憾，客觀上有可以憫恕之處，因
      而認縱處以法定最低刑度即1 年猶嫌過重，爰就所犯刑法
      第339條之4第1項第2款之詐欺取財罪，依刑法第59條之規
      定，酌量減輕其刑。　　　
（四）爰審酌被告正值青年，不思循正當途徑獲取所需，因負債
      一時失慮貪圖不法利益而加入詐欺集團共同參與詐騙犯行
      ，造成告訴人財產損害，所為原應予嚴懲；惟念其犯後坦
      認犯行，與告訴人達成和解，願賠償告訴人全部損失16萬
      2,647元，並當庭給付告訴人1萬3,500元，其餘款項則以
      分期給付方式賠償告訴人等情，有本院110年度附民字第4
      93號和解筆錄1份附卷可查（見本院卷第83-84頁），犯後
      態度尚稱良好，告訴人亦表示願意給予被告機會，並希望
      從輕量刑（見本院卷第72頁），兼衡被告自述其高中畢業
      之智識程度、未婚無子、目前職業為加油站員工、月收入
      約2萬5,000元、與家人同住、案發時職業為服務員、因缺
      錢、負債而為本案犯行等一切情狀，量處如主文所示之刑
      ，以示懲儆。
四、不予沒收之說明：
    按犯罪所得，屬於犯罪行為人者，沒收之；於全部或一部不
    能沒收或不宜執行沒收時，追徵其價額；又宣告沒收或追徵
    ，有過苛之虞、欠缺刑法上之重要性、犯罪所得價值低微，
    或為維持受宣告人生活條件之必要者，得不宣告或酌減之，
    刑法第38 條之1第1項前段、第3項、第38條之2第2項分別定
    有明文。經查，被告於本案犯罪，取得報酬為1,500元等情
    ，業據被告於本院審理中供承在卷（見本院卷第66頁），本
    應依刑法第38條之1第1項、第3項規定予以沒收或追徵，惟
    此部分前經本院以110年度金簡字第32號判決宣告沒收並追
    徵確定，爰不予重複宣告沒收，附此敘明。
據上論斷，應依刑事訴訟法第273條之1第1項、第299條第1 項前
段，判決如主文。
本案經檢察官林佳穎提起公訴，檢察官孫立婷到庭執行職務。
中　　華　　民　　國　　111 　年　　1 　　月　　14　　日
                  刑事第五庭    法  官  魏瑞紅
以上正本證明與原本無異。
如不服本判決應於收受本判決後20日內向本院提出上訴書狀，上
訴書狀應敘述具體理由。上訴書狀未敘述上訴理由者，應於上訴
期間屆滿後20日內補提理由書狀於本院(均須按他造當事人之人
數附繕本 )「切勿逕送上級法院」。 
中　　華　　民　　國　　111 　年　　1 　　月　　14　　日
                                書記官　呂苗澂
　　
附錄論罪科刑法條：
刑法第339條之4第1項第2款
犯第 339 條詐欺罪而有下列情形之一者，處 1 年以上 7 年以
下有期徒刑，得併科 1 百萬元以下罰金：
二、三人以上共同犯之。　　
洗錢防制法第2條
本法所稱洗錢，指下列行為：
一、意圖掩飾或隱匿特定犯罪所得來源，或使他人逃避刑事追訴
    ，而移轉或變更特定犯罪所得。
二、掩飾或隱匿特定犯罪所得之本質、來源、去向、所在、所有
    權、處分權或其他權益者。
三、收受、持有或使用他人之特定犯罪所得。　　　　
洗錢防制法第14條
有第二條各款所列洗錢行為者，處 7 年以下有期徒刑，併科新
臺幣 5 百萬元以下罰金。
前項之未遂犯罰之。
前二項情形，不得科以超過其特定犯罪所定最重本刑之刑。